臺灣高雄地方法院刑事判決　　　　　　　94年度訴字第2952號
公　訴　人　臺灣高雄地方法院檢察署檢察官
被　　　告　丙○○
選任辯護人　周元培律師
　　　　　　周村來律師
被　　　告　乙○○
選任辯護人　盧世欽律師
被　　　告　丁○○
　　　　　　己○○
上列被告等因違反槍砲彈藥刀械管制條例等案件，經檢察官提起
公訴（94年度偵字第12834 號），本院判決如下：
    主  文
丙○○未經許可，寄藏手槍，處有期徒刑伍年陸月，併科罰金新
臺幣壹拾萬元，罰金如易服勞役，以參佰元即新臺幣玖佰元折算
壹日。扣案之捷克CZ廠七五型口徑九釐米制式半自動手槍壹支（
槍枝管制編號0000000000號、含彈匣壹個），沒收。又傷害人之
身體，處有期徒刑陸月，扣案之捷克CZ廠七五型口徑九釐米制式
半自動手槍壹支（槍枝管制編號0000000000號、含彈匣壹個），
沒收。應執行有期徒刑伍年拾月，併科新臺幣壹拾萬元，罰金如
易服勞役，以參佰元即新臺幣玖佰元折算壹日。扣案之捷克CZ廠
七五型口徑九釐米制式半自動手槍壹支（槍枝管制編號00000000
00號、含彈匣壹個），沒收。
乙○○、丁○○、己○○共同以私行拘禁方法，剝奪人之行動自
由，乙○○處有期徒刑拾月，丁○○、己○○均處有期徒刑捌月
。
    事  實
一、丙○○明知具有殺傷力之手槍未經中央主管機關許可，不得
    寄藏、持有，竟於民國87、88年間，受真實姓名、年籍均不
    詳綽號「大胖」之友人之託，未經許可，代為保管具有殺傷
    力之捷克CZ廠75型口徑9mm 制式半自動手槍1 支（槍枝管制
    編號0000000000號、含彈匣1 個），及供上述手槍使用具有
    殺傷力之口徑9mm 制式子彈5 顆（另1 顆經鑑定不具殺傷力
    ），將之寄藏於其住處庫房內。嗣於94年3 月14日，再將前
    述槍彈移置寄藏於其所有之車號D3-5375 號自小客車後座腳
    踏墊下。
二、乙○○為明鑫財產管理公司（下稱明鑫公司）負責人，丁○○、己○○係明鑫公司之員工。緣丙○○前因召集互助會倒
    會，而積欠互助會會員新台幣（下同）約700 萬元，該互助
    會會員即委託明鑫公司向丙○○催討債款。詎乙○○等三人
    竟共同基於私行拘禁以剝奪他人行動自由之犯意聯絡，於94
    年6 月4 日凌晨1 時30分許，由乙○○駕駛丁○○所有車號
    JF-9095 號自小客車，搭載丁○○及己○○，共同前往高雄
    縣鳳山市○○○路451 號鳳農果菜市場由丙○○所經營之豬
    肉攤位，見丙○○至該處準備工作，即要求丙○○必須處理
    該互助會債務，並由己○○與丁○○分別強制拉住丙○○左
    右手將丙○○押進該車後座，挾持丙○○前往高雄市左營區
    ○○○路某處鐵皮屋內，以禁止丙○○離去之拘禁方式，繼
    續剝奪丙○○之行動自由達約1 小時30分許。期間乙○○以
    丙○○若當天不處理債務則不能離去，丁○○及己○○則以
    恫稱將毆打丙○○之方式，使其心生畏懼，不得已而簽下面
    額150 萬元之本票2 張、50萬元之本票6 張合計600 萬元交
    與乙○○，以此脅迫方法使丙○○行無義務之事。
三、嗣乙○○三人進一步要求丙○○開立支票以供擔保，丙○○
    於撥打其0000000000行動電話向友人甲○○借得2 張支票後
    ，即由乙○○再度駕駛其上開車輛，由丁○○與己○○乘坐
    於後座兩旁，丙○○坐於後座中間，與丙○○共同前往甲○○住處取票，嗣於同日凌晨3 時30分許，丙○○稱其車內有
    進出甲○○住處之通行證，可從車庫進入，乙○○等人即前
    往鳳農市場丙○○停車處，並由己○○陪同丙○○下車取證
    。詎丙○○進入其車內取得通行證後，為能離開現場，復自
    其車內後座腳踏墊處，取出上開寄藏之手槍，並基於傷害他
    人身體之故意，先對身旁之己○○比劃作勢開槍，己○○旋
    即跑步逃離現場，嗣丙○○又近距離朝乙○○所駕駛之車輛
    駕駛座左後側射擊1 發，致乙○○受有左前臂子彈貫穿傷合
    併左橈骨骨折、左肩及前胸子彈貫穿傷等傷害，柳健全旋即
    駕車駛離現場，丙○○同時邊跑邊又連續朝該車車尾射擊2
    發後，亦駕其車輛駛離現場。嗣經警方循線逮獲，並於高雄
    縣鳳山市○○路○段219 巷後方產業道路取出前揭制式手槍
    1 支（含彈匣1 個）及子彈2 顆，另前往上開槍擊現場尋獲
    子彈1 顆及彈殼3 個，始明上情。
四、案經乙○○告訴及高雄縣政府警察局鳳山分局報告臺灣高雄
    地方法院檢察署檢察官偵查起訴。
    理  由
一、被告丙○○未經許可寄藏手槍、子彈及傷害罪部分：
（一）被告丙○○於本院審理中，對於未經中央主管機關許可，
      代友人「大胖」保管而寄藏制式槍枝1 枝及子彈6 顆等情
      ，均供承不諱。而該槍枝及子彈3 顆（另3 顆業已擊發）
      經送刑事警察局以性能檢驗法、比對顯微鏡比對法鑑定結
      果，就槍枝部分，研判係捷克CZ廠75型口徑9mm 制式半自
      動手槍，槍管內具6 條右旋來復線，機械性能良好，可擊
      發同口徑制式子彈，認具殺傷力；就制式子彈3 顆部分，
      其中2 顆，認均係口徑9mm 制式子彈（均經試射），認均
      具殺傷力，另有1 顆，認係口徑9mm 制式子彈，經檢視，
      其彈底具撞擊痕跡，經實際試射，無法擊發，認不具殺傷
      力，此有內政部警政署刑事警察局94年6 月30日刑鑑字第
      0940091333號槍彈鑑定書1 份在卷可稽，堪認被告丙○○
      之自白與事實相符，是被告丙○○此部分犯罪，事證明確
      ，犯行堪以認定。
（二）另被告丙○○對於前揭時、地，持上開槍枝朝乙○○等人
      射擊子彈3 發，並致乙○○受有左前臂子彈貫穿傷合併左
      橈骨骨折、左肩及前胸子彈貫穿傷之傷害等情，亦均坦認
      不諱，有共同被告即證人乙○○、丁○○、己○○分別證
      述明確，並有卷附長庚紀念醫院高雄分院診斷證明書1 紙
      、扣案槍枝及現場查扣彈殼3 個可資佐證。被告丙○○持
      槍射傷被告乙○○之客觀事實，綜上事證，固堪認定，惟
      被告丙○○堅決否認有何殺人未遂犯行，辯稱：當時是想
      嚇他們，因為怕自己不能脫身，所以才會開槍，而且在當
      時情況下，若有殺人之意，必定會有人死亡，伊只有傷害
      之意思等語。查被告丙○○該持槍射擊之行為，究係志在
      殺身奪命？抑僅傷人為足？法律適用兩歧，而殺身取命不
      成致他人身體成傷，與意在傷人而得傷害結果，事實結果
      固無相異，但行為人主觀意向為何？則應從間接證據客觀
      論斷之。
   1、首先，自被告丙○○持槍後、開槍前之狀態觀之：被告丙○○當時係由被告己○○陪同下車欲取通行證，被告丙○○藉機取得上開所有槍枝時，被告己○○即在被告丙○○
      身旁，此經被告己○○到庭證述明確。此時若被告丙○○
      志在殺人，被告己○○極可能難以全身而退，惟被告丙○○僅持槍作勢比劃，並未開槍射擊，初已難認被告丙○○
      有殺人犯意。
   2、其次，自被告丙○○對被告乙○○開槍之距離及被告柳健
      全所受傷害位置觀之：被告丙○○於警詢中及第1 次偵查
      時均陳稱與被告乙○○距離約1 、2 公尺，嗣在第2 次偵
      查及本院審理中則改稱約有3 、4 公尺，而被告乙○○則
      自始至終均陳稱被告丙○○係近距離在其駕駛座左後側開
      槍，再由被告丙○○所擊發之彈殼1 個係自被告乙○○所
      駕駛車內尋獲之情參互以觀，被告丙○○持槍射擊第1 發
      時，距離被告乙○○應未逾4 公尺。準此，以該距離甚近
      之情況下，持具殺傷力之槍枝朝他人射擊，或可推論意在
      殺人，惟以制式槍枝近距離朝他人射擊，卻只使人受普通
      傷害，似亦可推論僅有傷人之意，其中實情，尚應細究。
      茲再參照被告乙○○所受傷害係左前臂子彈貫穿傷合併左
      橈骨骨折、左肩及前胸子彈貫穿傷等傷害，則被告丙○○
      並未朝被告乙○○頭、頸部等要害部位射擊，應可確認，
      是就此點觀察而言，被告丙○○在此近距離情況下，僅朝
      被告乙○○射擊1 槍，又非針對要害部位射擊，則其開槍
      非出於殺人之意思，應屬較合理之推論。
   3、其三、自被告丙○○開槍射擊之次數及狀態觀之：被告丙○○近距離朝被告乙○○開第1 槍時，被告乙○○見狀旋
      即駕車駛離，惟被告丙○○並未追前繼續射擊，而係邊跑
      邊又射擊2 發，此由卷附「丙○○涉嫌殺人相關位置圖」
      中彈殼分佈位置可得佐證（參見警卷第81頁），堪認被告
      丙○○所供屬實。據此，若被告丙○○確有殺意，自應連
      續開槍並往前追擊，然其未此之為，反而跑離現場，且尚
      有留有2 發子彈未予擊發，足認被告丙○○應無殺身取命
      之意，是其辯稱係開槍嚇阻，為求脫身，僅有傷人之意等
      語，應值採信。綜上所述，被告丙○○所為係屬傷害犯行
      ，並非殺人未遂，事證明確，亦堪認定。
二、被告乙○○、丁○○、己○○三人私行拘禁，剝奪人之行動
    自由部分：
（一）被告乙○○、丁○○、己○○三人受被告丙○○之債權人
      委託，於上揭時、地，自鳳農果菜市場將被告丙○○挾持
      前往高雄市左營區某鐵皮屋內，拘禁被告丙○○達1 時30
      分許之久，其間並強制被告丙○○簽下50萬元之本票6 紙
      、150 萬元之本票2 紙，復要求其必須借得300 萬元之支
      票以供擔保，使被告丙○○行無義務之事等情，業據被告
      丙○○於本院審理中指陳明確，核與證人甲○○到庭證述
      ：在上開時、地受被告丙○○撥打電話商借面額各為150
      萬元之支票2 紙等情節相符，並有面額50萬元之本票6 紙
      及面額150 萬元之本票2 紙扣案及0000000000電話通聯紀
      錄查詢資料1 份附卷可證。
（二）被告乙○○、丁○○、己○○於本院審理中，固坦承曾於
      上揭時、地受託向被告丙○○催討債務，被告丙○○並簽
      下合計600 萬元之本票8 紙之事實，惟矢口否認有何剝奪
      人行動自由之犯行，三人均辯稱：當時因為該處髒亂，又
      無桌椅，所以才請被告丙○○跟我們回公司談，經其同意
      才一同前往我們公司處理其債務，並無使用強制力，也沒
      有限制其行動自由云云。然查：
   1、被告丙○○係在鳳農市場經營豬肉攤位，事發當日，仍如
      往常至該處準備設攤營業，時間為凌晨1 時30分許。而被
      告乙○○、丁○○、己○○三人到場表明受債權人委託，
      要求其處理債務時，雙方既非舊識，素昧平生，且無預先
      聯繫約定，只憑「到公司處理債務」之語，若謂被告丙○○因此即丟下手邊工作，自願同意前往「處理債務」，恐
      怕違背常情。況凌晨時分，三名陌生人突然前來，衡情應
      生防備之心，再身上無財，銀行未開，「同意」前往他人
      公司「處理債務」？應為智者所不為。準此以言，被告丙○○指稱被告丁○○、己○○分立兩旁，拉住被告丙○○
      左右手，強制其坐上被告乙○○駕駛之上開車輛，應值採
      信。
   2、被告丙○○上車後，被帶往高雄市左營區○○○路某鐵皮
      屋內，該處並非已經正式營業公司，且屬舊社區之市場房
      屋，屋內設備僅簡單沙發桌椅，此為被告己○○所是認。
      時被告丙○○坐立中間，乙○○等三人分別圍坐在旁，「
      處理債務」結果，乃被告丙○○當場簽立本票，分別為面
      額150 萬元2 紙、50萬元6 紙，合計為600 萬元，有本票
      8 紙在卷可按。被告丙○○既積欠他人互助會款，當有經
      濟困難，卻在午夜凌晨某鐵皮屋內，簽下本票8 紙，而事
      實上被告丙○○月入僅約4 、5 萬元，業經其陳述在卷，
      是當時若非因人身自由遭受控制威嚇，豈會簽立不可能兌
      現之8 紙本票？再者，被告丙○○積欠會款僅約700 萬元
      ，詎被告丙○○除簽立上開本票外，尚須另外向友人甲○○商借面額各為150 萬元之支票2 紙，合計300 萬元，此
      經證人甲○○到庭證述無訛，是已遠超過被告丙○○所負
      債務，且借得支票後，即時由被告乙○○等三人帶同被告
      丙○○欲前往取票，乃午夜擾人清夢，還款遠逾負債，情
      節非屬常態，事況應有緊急，由此益徵被告丙○○人身確
      係遭受強制，已達被剝奪行動自由之地步。綜上各情，被
      告丙○○指訴遭受被告乙○○等三人非法拘禁，強制其簽
      下上開本票等語，自堪採信，被告乙○○等三人前揭所辯
      ，核屬飾卸之詞，委不足取。本件事證明確，被告乙○○
      、丁○○、己○○之犯行，均堪認定。
三、按槍砲彈藥刀械管制條例第7 條第4 項將「持有」與「寄藏
    」為分別之處罰規定，則單純之「持有」，固不包括「寄藏
    」，但「寄藏」之受人委託代為保管，其保管之本身所為之
    「持有」，既係「寄藏」之當然結果，法律上自宜僅就「寄
    藏」行為為包括之評價，不應另就「持有」予以論罪，最高
    法院著有74年台上字第3400號判例可資參照。是核被告丙○○所為，係犯槍砲彈藥刀械管制條例第7 條第4 項之未經許
    可寄藏手槍罪、同條例第12條第4 項之未經許可寄藏子彈罪
    及刑法第277 條第1 項之普通傷害罪。被告丙○○以一行為
    同時觸犯未經許可寄藏手槍及子彈罪，為想像競合犯，應依
    刑法第55條前段規定，從較重之未經許可寄藏手槍罪處斷。
    至於未經許可寄藏子彈罪部分，檢察官起訴事實雖有記載，
    但起訴法條漏未論列，應予補正。又被告丙○○所犯未經許
    可寄藏手槍罪與傷害罪，罪名不同，構成要件互殊，應予分
    論併罰。查檢察官原起訴法條固為刑法第277 條第1 項之普
    通傷害罪，惟本件審理時公訴人當庭變更起訴法條為同法第
    271 條第3 項之殺人未遂罪，本院經審理結果，認被告丙○○尚無殺人故意，應論以普通傷害罪，已如上述，是本件此
    部分起訴法條仍應予以變更，附此敘明。另核被告乙○○、
    丁○○、己○○等三人所為，均係犯刑法第302 條第1 項之
    剝奪人行動自由罪。被告乙○○、丁○○、己○○等三人就
    所犯之罪有共同犯意聯絡與行為分擔，均為共同正犯。檢察
    官雖認彼等另涉犯同法第304 條第1 項之強制罪，且與上開
    剝奪人行動自由罪有牽連犯之裁判上一罪關係，惟按：刑法
    第302 條第1 項之剝奪人行動自由罪與同法第304 條第1 項
    之強制罪，其所保護之法益，固均為被害人之自由，惟前者
    重在保護個人之行動自由；後者重在保護個人之意思自由（
    最高法院74年度臺上字第3651號判決意旨參照）。是刑法第
    302 條第1 項之剝奪他人行動自由罪，係以私行拘禁或以其
    他非法方法，剝奪人之行動自由為要件，其目的即在保護「
    任意離去特定處所（空間）之行動自由」不受他人無故之侵
    害。且按刑法第302 條第1 項及第304 條第1 項之罪，其所
    保護之法益均係被害人之自由，而私行拘禁，仍不外以強暴
    、脅迫為手段，其罪質本屬相同，惟第302 條第1 項之法定
    刑，既較304 條第1 項為重，則以私行拘禁之方法妨害人自
    由，縱其目的在使人行無義務之事，或妨害人行使權利，仍
    應逕依第302 條第1 項論罪，並無適用刑法第304 條第1 項
    之餘地，最高法院29年上字第3757號判例意旨可資參照。準
    此，被告乙○○等三人既以私行拘禁方法，剝奪被告丙○○
    之行動自由，並脅迫其簽立本票，使行無義務之事，只能論
    以刑法第302 條第1 項之罪，同法第304 條第1 項使人行無
    義務之事之低度行為應為剝奪人行動自由之高度行為所吸收
    ，不另論罪，惟檢察官認此部分若成立犯罪，與本罪有牽連
    犯之裁判上一罪關係，是對被告乙○○等三人此被訴部分爰
    不另為無罪之諭知，併此敘明。
四、本院審酌被告丙○○受託寄藏上開具殺傷力制式手槍，機械
    性能良好，且另有子彈6 顆，除其中1 顆未能擊發而無殺傷
    力外外，餘均具殺傷力，有前開鑑定報告可佐，又其持該手
    槍傷害他人，於社會治安、防制犯罪均有相當危害，惟其素
    無前科劣行，有臺灣高等法院被告前案紀錄表在卷可稽，尚
    非兇惡之徒，且犯罪後坦認犯行，態度尚可等一切情狀，量
    處如主文所示之刑，併科如主文所示罰金及諭知易服勞役之
    折算標準，並定其應執行之刑。另被告乙○○、丁○○、己○○受託為他人處理債務糾紛，本應循正當途徑，依法追償
    ，且被告乙○○為該公司負責人，本應守法營業，謹遵分際
    ，竟不此之為，仰仗人數眾多，強制挾人拘禁，剝奪他人行
    動自由，且犯後均飾詞卸責，未見悔意，行為自應受相當刑
    事責難，惟彼等均無前科紀錄，有臺灣高等法院被告前案紀
    錄表可按，素行尚可，且未傷害被拘禁人身體等一切情狀，
    分別量處如主文所示之刑，以資懲儆。扣案之捷克CZ廠75型
    口徑9 釐米制式半自動手槍1 支（槍枝管制編號0000000000
    號、含彈匣1 個），係違禁物，應依刑法第38條第1 項第1
    款，宣告沒收。至被告丙○○已擊發之子彈3 顆，因鑑定已
    試射擊發之子彈2 顆，均已滅失，經鑑定不能擊發之子彈1
    顆，認無殺傷力，即非違禁物，爰均不予宣告沒收。
據上論斷，應依刑事訴訟法第299 條第1 項前段、第300 條，槍
砲彈藥刀械管制條例第7 條第4 項、第12條第4 項，刑法第11條
前段、第55條前段、第28條、第277 條第1 項、第302 條第1 項
、第51條第1 項第5 款、第42條第2 項、第38條第1 項第1 款，
罰金罰鍰提高標準條例第1 條前段、第2 條，現行法規所定貨幣
折算新臺幣條例第2 條，判決如主文。
本案經檢察官戊○○到庭執行職務。
中　　華　　民　　國　　94　　年　　10　　月　　26　　日
                  鳳山刑事第2庭    審判長法　官  邱明弘
                                         法  官  譚德周
                                         法  官  李嘉益
以上正本證明與原本無異。
如不服本判決，應於收受送達後10日內向本院提出上訴書狀。
中　　華　　民　　國　　94　　年　　10　　月　　26　　日
　　　　　　　　　　　　　　　　　       書記官  呂怜勳
附錄本案論罪科刑法條：
槍砲彈藥刀械管制條例第7 條第4 項：
未經許可，持有、寄藏或意圖販賣而陳列第一項所列槍砲、彈藥
者，處5 年以上有期徒刑，併科新臺幣00000000元以下罰金。
槍砲彈藥刀械管制條例第12條第4項：
未經許可，持有、寄藏或意圖販賣而陳列子彈者，處5 年以下有
期徒刑，併科新臺幣0000000萬元以下罰金。
刑法第277條第1項：
傷害人之身體或健康者，處3 年以下有期徒刑、拘役或1000元以
下罰金。
刑法第302條第1項：
私行拘禁或以其他非法方法，剝奪人之行動自由者，處5 年以下
有期徒刑、拘役或300元以下罰金。
